【裁判字號】    88,上易,5715
【裁判日期】    890127
【裁判案由】    傷害
【裁判全文】
臺灣高等法院刑事判決                  八十八年度上易字第五七一五號
    上  訴  人
    即  被  告  甲○○
右上訴人因傷害案件，不服臺灣宜蘭地方法院八十八年度自字第三○號，中華民國八
十八年十一月十二日第一審判決，提起上訴，本院判決如左：
    主  文
上訴駁回。
    事  實
一、甲○○於民國八十八年四月十一日下午三時三十分許，在其位於宜蘭縣冬山鄉○
    ○路二十巷六號住處門前，因與乙○○間有關排水溝排水問題起衝突，二人即相
    互毆打，甲○○竟基於傷害之犯意，以口咬傷乙○○，致乙○○之右手臂合併血
    腫之傷害。
二、案經甲○○提起自訴。
    理  由
一、訊據被告甲○○坦承於右揭時地以口咬傷自訴人乙○○之事實，惟辯稱因乙○○
    父子圍毆伊，伊為反抗才咬他手臂等語。然查右揭事實，業據自訴人乙○○指訴
    綦詳，復有照片及診斷證明書在卷可資佐證。被告於原審審理時亦供稱伊確有咬
    自訴人之手臂，但地點是在伊家前，即水源路二十巷六號門前，因為自訴人等父
    子三人圍毆伊及壓伊，伊反抗才咬渠之手臂。並供稱：「（問：為何發生爭執？
    情形為何？）答：因我之排水溝被他們堵住，我抽的是排水溝之水到水源路二十
    巷四號之前面，自訴人是住一號處」等語（原審八十八年十月二十九日審判筆錄
    ，原審卷第二十九頁）。雖自訴人乙○○於雙方衝突中，亦有毆打被告甲○○致
    其受傷之情事，為乙○○所坦承，復有原審法院八十八年羅簡字第一五五號卷證
    可按，至乙○○之二子尚無證據顯示有共同毆打甲○○之事實，亦據原審法院八
    十八年少調字第一三四號調查明確，有該案卷證及裁定書附卷足佐，是本件應僅
    是被告甲○○與自訴人乙○○間之互毆行為，屬無從分別何方為不法侵害之互毆
    行為，均不得主張正當防衛權（參照最高法院三十年度上字第一０四０號判例）
    。故本件被告甲○○咬傷自訴人乙○○之行為，尚難認係正當防衛，所辯尚不足
    以阻卻其犯罪之成立。本件事證明確，被告犯行堪以認定，應依法論科。
二、原審因而認為被告罪證明確，援引刑法第二百七十七條第一項、第四十一條，罰
    金罰鍰提高標準條例第一條前段、第二條之規定  量處被告拘役三十日，並諭知
    如易科罰金以三百元折算一日。認事用法，並無不合，量刑亦屬妥適，被告上訴
    意旨仍執陳詞主張其係遭自訴人父子三人毆打，出於正當防衛而咬傷自訴人，並
    無傷害犯意云云，核不足採，其上訴無理由，應予駁回。
據上論斷，應依刑事訴訟法第三百六十八條，判決如主文。
本案經檢察官吳慎志到庭執行職務。
中    華    民    國    八十九    年      一        月      二十七      日
                            臺灣高等法院刑事第十七庭
                                審判長法  官  陳  正  雄
                                      法  官  林  勤  純
                                      法  官  許  錦  印
右正本證明與原本無異。
不得上訴。
                                      書記官  黃  德  煌
中    華    民    國    八十九    年      二        月        一        日
附錄：本案論罪科刑法條全文
刑法第二百七十七條第一項：
傷害人之身體或健康者，處三年以下有期徒刑，拘役或一千元以下罰金。


司法院資訊處製作；財團法人民間司法改革基金會備份。
